臺灣臺北地方法院刑事判決　　　　　　 100年度審訴字第84號
公　訴　人　臺灣臺北地方法院檢察署檢察官
被　　　告　鄭志偉
上列被告因違反毒品危害防制條例案件，經檢察官提起公訴（一
○○年度毒偵字第二五一二號），被告於準備程序中為有罪之陳
述，經本院合議庭裁定改由受命法官獨任進行簡式審判程序，判
決如下：
    主  文
鄭志偉施用第一級毒品，累犯，處有期徒刑捌月，扣案注射針筒
壹支沒收；又施用第二級毒品，累犯，處有期徒刑肆月，扣案含
第二級毒品安非他命成分之白色透明晶體貳包（含袋毛重分別為
零點肆壹公克及毛重零點捌公克）沒收銷燬之，包裹上開毒品
之外包裝袋貳只均沒收。應執行有期徒刑拾月，扣案含第二級毒
品安非他命成分之白色透明晶體貳包（含袋毛重分別為零點肆壹
公克及毛重零點捌公克）沒收銷燬之，包裹上開毒品之外包裝
袋貳只及注射針筒壹支均沒收之。
    事  實
一、鄭志偉前於民國九十六年間，因施用毒品案件，經本院以九
    十六年度毒聲字第二○九號裁定送觀察、勒戒，因認有繼續
    施用毒品之傾向，經本院以九十六年度毒聲字第五九八號裁
    定令入戒治處所施以強制戒治，於九十七年六月十二日停止
    處分出監，並經臺灣臺北地方法院檢察署（下稱臺北地檢署
    ）檢察官以九十七年度戒毒偵字第九六號為不起訴處分確定
    ；再因施用第一級毒品案件，經本院以九十九年度訴字第九
    五二號判決判處有期徒刑四月確定，於一○○年一月三十一
    日易科罰金執行完畢。詎仍不知悔改，分別基於施用第一級
    毒品海洛因及第二級毒品安非他命之犯意，於一○○年六月
    十一日晚間十一時許，在位於新北市○○區○○路之北國之
    春汽車旅館內，先以將第一級毒品海洛因摻水後置入注射針
    筒內注射之方式施用第一級毒品海洛因一次，再將第二級毒
    品甲基安非他命置於吸食器內燒烤後吸食煙霧之方式施用第
    二級毒品甲基安非他命一次。嗣於一○○年六月十二日下午
    三時許，在桃園縣桃園市○○○街十六巷八號，為警緝獲，
    並扣得第二級毒品安非他命二包（含袋毛重各為零點四一公
    克及零點三八公克）及海洛因注射針筒一支，並為警採集鄭
    志偉之尿液送驗呈鴉片類及安非他命類陽性反應，始悉上情
    。
二、案經桃園縣政府警察局桃園分局報告臺灣桃園地方法院檢察
    署檢察官呈請臺灣高等法院檢察署檢察長函轉臺北地檢署檢
    察官偵查起訴。
    理  由
一、上揭事實，業據被告鄭志偉於本院審理時自白不諱，另被告
    為警搜索時扣得毒品二包（含袋毛重分別為零點四一公克及
    毛重零點三八公克），經檢驗結果，呈安非他命反應，有桃
    園縣政府警察局桃園分局查獲毒品危害防制條例「毒品」初
    步鑑驗報告單在卷可佐，又被告為警查獲時採集之尿液送驗
    結果，呈鴉片類及安非他命類陽性反應，有正修科技大學超
    微量研究科技中心尿液檢驗報告及桃園縣政府警察局桃園分
    局被採尿人尿液暨毒品真實姓名與編號對照表各一紙附卷可
    稽，事證明確，足認被告自白與事實相符，應堪採信。
二、按施用第一、二級毒品為犯罪行為，毒品危害防制條例第十
    條定有處罰明文。故施用第一、二級毒品者，依前揭規定本
    應科以刑罰。惟基於刑事政策，對合於一定條件之施用者，
    則依同條例第二十條、第二十三條之規定，施以觀察、勒戒
    及強制戒治之保安處分。又毒品危害防制條例於九十二年七
    月九日修正公布，自九十三年一月九日施行，其中第二十條
    、第二十三條將施用毒品之刑事處遇程序，區分為「初犯」
    及「五年內再犯」、「五年後再犯」。依其立法理由之說明
    ：「初犯」，經觀察、勒戒或強制戒治後，應為不起訴處分
    或不付審理之裁定；經觀察、勒戒或強制戒治執行完畢釋放
    後，「五年內再犯」者，因其再犯率甚高，原實施之觀察、
    勒戒及強制戒治既已無法收其實效，爰依法追訴或裁定交付
    審理。至於經觀察、勒戒或強制戒治執行完畢釋放後，「五
    年後再犯」者，前所實施之觀察、勒戒或強制戒治已足以遮
    斷其施用毒品之毒癮，為期自新及協助其斷除毒癮，仍適用
    「初犯」規定，先經觀察、勒戒或強制戒治之程序。從而依
    修正後之規定，僅限於「初犯」及「五年後再犯」二種情形
    ，始應先經觀察、勒戒或強制戒治程序。倘被告於五年內已
    再犯，經依法追訴處罰，縱其第三次（或第三次以上）再度
    施用毒品之時間，在初犯經觀察、勒戒或強制戒治執行完畢
    釋放五年以後，已不合於「五年後再犯」之規定，且因已於
    「五年內再犯」，顯見其再犯率甚高，原實施觀察、勒戒或
    強制戒治，已無法收其實效，即應依該條例第十條處罰（最
    高法院九十七年度第五次刑事庭會議決議可資參照）。查被
    告曾有事實欄一所載之施用毒品犯行，有臺灣高等法院被告
    前案紀錄表一紙附卷可稽，其本件施用毒品犯行均非屬「初
    犯」及「五年後再犯」之情形，依上開說明，自均應逕予以
    論罪科刑。綜上，本件事證明確，被告犯行堪以認定。
三、次按海洛因、安非他命分別為毒品危害防制條例第二條第二
    項第一款、第二款所列之第一級毒品及第二級毒品，均不得
    持有、施用，是核被告鄭志偉所為，分別係犯毒品危害防制
    條例第十條第一項之施用第一級毒品海洛因罪、同條第二項
    之施用第二級毒品安非他命罪。其持有海洛因及安非他命前
    後施用、持有毒品之低度行為，為施用毒品之高度行為所吸
    收，不另論罪。被告所犯上開施用第一級毒品罪及施用第二
    級毒品罪，犯意各別，行為互殊，應予分論併罰。查被告有
    如事實一之部分所載之犯罪科刑執行情形，有臺灣高等法院
    被告前案紀錄表一份在卷可稽，其前受有期徒刑執行完畢，
    於五年以內故意再犯本件有期徒刑以上之罪，為累犯，應依
    刑法第四十七條第一項之規定加重其刑。爰審酌被告素行不
    佳，有多次毒品前科，前經觀察勒戒及強制戒治等程序，並
    遭法院判處徒刑，仍不知悔改，繼續沾染毒品惡習，其施用
    毒品行為對於自身危害程度非輕、犯罪之動機、目的、手段
    ，暨犯後坦承犯行、態度良好等一切情狀，分別量處如主文
    所示之刑，並定其應執行刑。扣案之白色透明晶體二包（含
    袋毛重分別為零點四一公克、零點三八公克），經鑑驗後，
    檢出含有第二級毒品安非他命成分，均應依毒品危害防制條
    例第十八條第一項前段規定，沒收銷燬之。至於盛裝上開毒
    品之外包裝袋共二只及注射針筒一支，為被告所有供施用毒
    品犯罪所用之物，均應依刑法第三十八條第一項第二款，宣
    告沒收。
據上論斷，應依刑事訴訟法第二百七十三條之一第一項、第二百
九十九條第一項前段，毒品危害防制條例第十條第一項、第二項
、第十八條第一項前段，刑法第十一條前段、第四十七條第一項
、第五十一條第五款、第三十八條第一項第二款，判決如主文。
本案經檢察官葉雅婷到庭執行職務
中    華    民    國   100    年    11    月    1     日
                  刑事第二十一庭    法  官  徐淑芬
以上正本證明與原本無異。
如不服本判決應於收受送達後十日內向本院提出上訴書狀，並應
敘述具體理由；其未敘述上訴理由者，應於上訴期間屆滿後二十
日內向本院補提理由書（均須按他造當事人之人數附繕）「切勿
逕送上級法院」。
                                    書記官  劉郅享
中    華    民    國   100    年    11    月    1     日
附錄本案論罪科刑法條全文：
毒品危害防制條例第十條
施用第一級毒品者，處六月以上五年以下有期徒刑。
施用第二級毒品者，處三年以下有期徒刑。